---
title: "Impacto del Género en el PBI Per cápita"
author: "EPAP - 2"
subtitle: 'Curso: POL304 - Estadística para el análisis político 2'
output: 
  flexdashboard::flex_dashboard:
    theme: 
      Version: 5
      bootswatch: minty
    navbar:
      - { title: "About", icon: "fa-brands fa-github", href: "https://github.com/vvvalni/Proyecto-EAP-2" }
      - { title: "Valeria Yesquén", icon: "fa fa-user-o", href: "https://vvvalni.github.io/ValeriaYesquenMayanga.github.io/", align: right }
      - { title: "Sofia Dager", icon: "fa fa-user-o", href: "https://sofiadager.github.io/cv_sofiadager/#work", align: right }
    orientation: columns
    vertical_layout: fill
---

```{r setup, include=FALSE}
library(flexdashboard)
```

```{r include=FALSE}
library(rio)
library(ggplot2)
library(DT)
library(kableExtra)
library(modelsummary)
library(Rmisc)
library(forcats)
library(factoextra)
library(cluster)
library(ggrepel)
```

```{r include=FALSE}
link = "https://github.com/vvvalni/Proyecto-EAP-2/raw/main/Bases%20de%20Datos/data_final.xlsx"
PBIgen = import(link)

mapMUN=sf::read_sf("shapes/World_Countries_Generalized.shp") #shapefile
```

```{r}
#Juntamos información con el shape:
mapMUN2=merge(mapMUN,PBIgen,by = "ISO", all.x = T) 
```


# PBI per cápita

## Column {data-width="600"}

### Mapa del PBI per cápita por país (2022)

```{r}
mapaleyenda3= ggplot(mapMUN2)+ geom_sf() + theme_light()

mapaley3= mapaleyenda3 + geom_sf(data=mapMUN2,
              aes(fill=`pc2022`),color = "white")
      
mapa3= mapaley3 +
coord_sf() + 
scale_fill_gradient(low = "#FCE4EC",  high = "#880E4F", breaks=seq(from=0, to=160000, by=20000)) + theme_void() + 
  
theme(axis.title = element_blank(), axis.text = element_blank(), legend.position = "right") + labs(fill=" ") + theme(legend.text = element_text(size = 8)) +
  
labs(title = "PBI per cápita por país") +
  
theme(
plot.title = element_text(color="black", size=10, face="bold"))

mapa3
```

## Column {data-width=400} {.tabset}

### Ranking del PBI per cápita por país

```{r include=FALSE}
PBIPC = PBIgen[,c(2,3)]
```

```{r echo=FALSE}
datatable(PBIPC, filter = "top")
```

### Histograma

```{r echo=FALSE}
pbi_reg <- summarySE(data=PBIgen, measurevar="pc2022", groupvar="Region", na.rm=T)
```

```{r}
g1 = pbi_reg %>%
  mutate(Region = fct_reorder(Region, pc2022)) %>%
  ggplot( aes(x=Region, y=pc2022)) +
    geom_bar(stat="identity", fill="#E91E63", alpha=.6, width=.4) +
    coord_flip() +
    labs(title = "PBI Percápita por Región",
    subtitle = "Banco Mundial - Programa de Comparación Internacional",
    x =" ",
    y ="PBI Per Cápita") +
    geom_hline(yintercept = mean(pbi_reg$pc2022) ,linetype="dashed", color="#AD1457",size=1)+
    theme_bw() +
    ylim(c(0,70000))+
    geom_text(aes(label=paste0(round(pc2022,2),"")), vjust=0.5, hjust = 0.5,color="black", size=3)

g1
```

# Violencia de Género

## Column {data-width="600"}

### Mapa del grado de violencia por país

```{r}
mapaleyendaL= ggplot(mapMUN2)+ geom_sf() + theme_light()

mapaleyL= mapaleyendaL + geom_sf(data=mapMUN2,
              aes(fill=`violencia`),color = "white")
      
mapa1= mapaleyL +
coord_sf() + 
scale_fill_gradient(low = "#F3E5F5",  high = "#4A148C", breaks=seq(from=0, to=100, by=10)) + theme_void() + 
  
theme(axis.title = element_blank(), axis.text = element_blank(), legend.position = "right") + labs(fill=" ") + theme(legend.text = element_text(size = 8)) +
  
labs(title = "Índice de violencia de género por país") +
  
theme(
plot.title = element_text(color="black", size=10, face="bold"))

mapa1
```

## Column {data-width=400} {.tabset}

### Ranking de violencia por País

```{r include=FALSE}
violencia = PBIgen[,c(2,5)]
```

```{r}
datatable(violencia, filter = "top")
```

### Histograma

```{r}
vio_reg <- summarySE(data=PBIgen, measurevar="violencia", groupvar="Region", na.rm=T)
```

```{r echo=FALSE}
g2 = vio_reg %>%
  mutate(Region = fct_reorder(Region, violencia)) %>%
  ggplot( aes(x=Region, y=violencia)) +
    geom_bar(stat="identity", fill="#AC6A9F", alpha=.6, width=.4) +
    coord_flip() +
    labs(title = "Violencia hacia la Mujer por Región",
    subtitle = "Organización para la Cooperación y el Desarrollo Económico (OECD)",
    x =" ",
    y ="% de Violencia") +
    geom_hline(yintercept = mean(vio_reg$violencia) ,linetype="dashed", color="#4A148C",size=1)+
    theme_bw() +
    ylim(c(0,60))+
    geom_text(aes(label=paste0(round(violencia,2),"%")), vjust=0.5, hjust = -0.1,color="black", size=3)

g2

```

# Restricciones de Libertades Civiles de las mujeres

## Column {data-width="600"}

### Mapa de Restricciones por país

```{r}
mapaleyenda2= ggplot(mapMUN2)+ geom_sf() + theme_light()

mapaley2= mapaleyenda2 + geom_sf(data=mapMUN2,
              aes(fill=`restricción2019`),color = "white")
      
mapa2= mapaley2 +
coord_sf() + 
scale_fill_gradient(low = "#D0E8F2",  high = "#080E5B", breaks=seq(from=0, to=100, by=10)) + theme_void() + 
  
theme(axis.title = element_blank(), axis.text = element_blank(), legend.position = "right") + labs(fill=" ") + theme(legend.text = element_text(size = 8)) +
  
labs(title = "Restricción de libertades civiles de las mujeres") +
  
theme(
plot.title = element_text(color="black", size=10, face="bold"))

mapa2

```

## Column {data-width=400} {.tabset}

### Ranking de Países según libertades restringidas

```{r include=FALSE}
Restricciones = PBIgen[,c(2,7)]
```

```{r}
datatable(Restricciones, filter = "top")
```

### Histograma

```{r echo=FALSE}
lib_reg <- summarySE(data=PBIgen, measurevar="restricción2019", groupvar="Region", na.rm=T)
```

```{r}
g3 = lib_reg %>%
  mutate(Region = fct_reorder(Region, restricción2019)) %>%
  ggplot( aes(x=Region, y=restricción2019)) +
    geom_bar(stat="identity", fill="#8AE8AE", alpha=.6, width=.4) +
    coord_flip() +
    labs(title = "Restricción de Libertades de las Mujeres por Región",
    subtitle = "OECD - Stat Social Institutions and Gender Index",
    x =" ",
    y ="Restricción de Libertades (%)") +
    geom_hline(yintercept = mean(lib_reg$restricción2019) ,linetype="dashed", color="#005D67",size=1)+
    theme_bw() +
    ylim(c(0,50))+
    geom_text(aes(label=paste0(round(restricción2019,2),"%")), vjust=0.5, hjust = -0.1,color="black", size=3)

g3
```

# Mujeres en el Parlamento

## Column {data-width="600"}

### Mapa de la Proporción de mujeres en el Parlamento Nacional (2019)

```{r}
mapaleyenda4= ggplot(mapMUN2)+ geom_sf() + theme_light()

mapaley4= mapaleyenda4 + geom_sf(data=mapMUN2,
              aes(fill=`escaños2019`),color = "white")
      
mapa4= mapaley4 +
coord_sf() + 
scale_fill_gradient(low = "#FADDC3",  high = "#EA4C3B", breaks=seq(from=0, to=100, by=10)) + theme_void() + 
  
theme(axis.title = element_blank(), axis.text = element_blank(), legend.position = "right") + labs(fill=" ") + theme(legend.text = element_text(size = 8)) +
  
labs(title = "Proporción de escaños ocupados por Mujeres") +
  
theme(
plot.title = element_text(color="black", size=10, face="bold"))

mapa4
```

## Column {data-width=400} {.tabset}

### Ranking

```{r}
escaños = PBIgen[,c(2,6)]
```

```{r}
datatable(escaños, filter = "top")
```

### Histograma

```{r}
escaños_reg <- summarySE(data=PBIgen, measurevar="escaños2019", groupvar="Region", na.rm=T)
```

```{r}
g4 = escaños_reg %>%
  mutate(Region = fct_reorder(Region, escaños2019)) %>%
  ggplot( aes(x=Region, y=escaños2019)) +
    geom_bar(stat="identity", fill="#F6A376", alpha=.6, width=.4) +
    coord_flip() +
    labs(title = "Proporción de Mujeres en el Parlamento por Región",
    subtitle = "Banco Mundial - Gender Data Portal",
    x =" ",
    y ="Proporción de escaños ocupados") +
    geom_hline(yintercept = mean(escaños_reg$escaños2019) ,linetype="dashed", color="#EA4C3B",size=1)+
    theme_bw() +
    ylim(c(0,50))+
    geom_text(aes(label=paste0(round(escaños2019,2),"%")), vjust=0.5, hjust = -0.1,color="black", size=3)

g4
```

# Modelos estadísticos

## Column {data-width=400} {.tabset}

### Modelo 1

```{r}
modelo1=formula(pc2022~violencia)

reg1=lm(modelo1,data=PBIgen)

model1=list('Índice de violencia'=reg1)
modelsummary(model1, title = "Regresion: modelo 1",
             stars = TRUE,
             output = "kableExtra")
```

### Modelo 2

```{r}
modelo2=formula(pc2022~violencia + escaños2019)

reg2=lm(modelo2,data=PBIgen)

models=list('Índice de violencia'=reg1,
            'Cantidad de escaños'=reg2)
modelsummary(models, title = "Resultados de todos los modelos",
             stars = TRUE,
             output = "kableExtra")
```

### Modelo 3

```{r}
modelo3=formula(pc2022~violencia + escaños2019 + restricción2019)

reg3=lm(modelo3,data=PBIgen)

models=list('Índice de violencia'=reg1,
            'Cantidad de escaños'=reg2,
            'Restricción de libertades'=reg3)
modelsummary(models, title = "Resultados de todos los modelos",
             stars = TRUE,
             output = "kableExtra")
```

### Modelo 4

```{r}
modelo4=formula(pc2022~violencia + escaños2019 + restricción2019 + PT2022)

reg4=lm(modelo4,data=PBIgen)

models=list('Índice de violencia'=reg1,
            'Cantidad de escaños'=reg2,
            'Restricción de libertades'=reg3,
            "Población - Control"=reg4)
modelsummary(models, title = "Resultados de todos los modelos",
             stars = TRUE,
             output = "kableExtra")
```

## Column {data-width=600} {.tabset}

### Gráfico - Modelo 1

```{r include=FALSE}

```

```{r echo=FALSE}

```

### Grafico - Modelo 2

```{r echo=FALSE}

```

### Grafico - Modelo 3

# Clusters

```{r}
dataClus=PBIgen[,c(3,5:7)]
row.names(dataClus)=PBIgen$País
```


```{r}
g.dist = daisy(dataClus, metric="gower")
```

## Column {data-width="600"} {.tabset}

### Construcción del Cluster

```{r}
set.seed(123)
res.pam=pam(g.dist,3,cluster.only = F)

#nueva columna
dataClus$pam=res.pam$cluster

# ver

head(dataClus,15)%>%kbl()%>%kable_styling()
```

### Silueta

```{r}
fviz_silhouette(res.pam,print.summary = F)
```

## Column {data-width="400"} {.tabset}

```{r}
silPAM=data.frame(res.pam$silinfo$widths)
silPAM$País=row.names(silPAM)
poorPAM=silPAM[silPAM$sil_width<0,'País']%>%sort()
```

### Visualización

```{r}

```


