---
title: "Impacto del Género en el PBI Per cápita"
author: "EPAP - 2"
subtitle: 'Curso: POL304 - Estadística para el análisis político 2'
output: 
  flexdashboard::flex_dashboard:
    navbar:
      - { title: "About", icon: "fa-brands fa-github", href: "https://github.com/vvvalni/Proyecto-EAP-2" }
      - { title: "V.Yesquén", icon: "fa fa-user-o", href: "https://vvvalni.github.io/ValeriaYesquenMayanga.github.io/", align: right }
      - { title: "S.Dager", icon: "fa fa-user-o", href: "https://sofiadager.github.io/cv_sofiadager/#work", align: right }
    orientation: columns
    vertical_layout: fill
---

```{r setup, include=FALSE}
library(flexdashboard)
```

```{r include=FALSE}
library(rio)
library(ggplot2)
library(DT)
library(kableExtra)
library(modelsummary)
library(Rmisc)
library(forcats)
library(factoextra)
library(cluster)
library(ggrepel)
library(polycor)
library(ggcorrplot)
library(plotly)
library(viridis)
library(ggiraph)
library(widgetframe)
library(ggthemes)

```

```{r include=FALSE}
link = "https://github.com/vvvalni/Proyecto-EAP-2/raw/main/Bases%20de%20Datos/data_final.xlsx"
PBIgen = import(link)

mapMUN=sf::read_sf("shapes/World_Countries_Generalized.shp") #shapefile
```

```{r}
#Juntamos información con el shape:
mapMUN2=merge(mapMUN,PBIgen,by = "ISO", all.x = T) 
```


# PBI per cápita

## Column {data-width="600"}

### Mapa del PBI per cápita por país (2022)

```{r}
mapa1 = ggplot(mapMUN2) +
  geom_sf(aes(fill = pc2022), color = "white") +
  theme_void() +
  scale_fill_viridis(option = "A", breaks=seq(from=0, to=120000, by=20000),
                     name= "PBI") +
  labs(title ="PBI Per Cápita - Mapeo Mundial 2022", subtitle='Precios Internacionales Actuales ($)', caption="Data: Banco Mundial")+
  theme(plot.title = element_text(size = 19, hjust = 0.65, family = "Cormorant Garamond"))+
  theme(plot.subtitle = element_text(size = 10, hjust = 0.6, family = "Merriweather"))
  
mapa1
```

## Column {data-width=400} {.tabset}

### Ranking del PBI per cápita por país

```{r include=FALSE}
PBIPC = PBIgen[,c(2,3)]
```

```{r echo=FALSE}
datatable(PBIPC, filter = "top")
```

### Histograma

```{r echo=FALSE}
pbi_reg <- summarySE(data=PBIgen, measurevar="pc2022", groupvar="Region", na.rm=T)
```

```{r}
g1 = pbi_reg %>%
  mutate(Region = fct_reorder(Region, pc2022)) %>%
  ggplot( aes(x=Region, y=pc2022)) +
    geom_bar(stat="identity", fill="#E91E63", alpha=.6, width=.4) +
    coord_flip() +
    labs(title = "PBI Percápita por Región",
    subtitle = "Banco Mundial - Programa de Comparación Internacional",
    x =" ",
    y ="PBI Per Cápita") +
    geom_hline(yintercept = mean(pbi_reg$pc2022) ,linetype="dashed", color="#AD1457",size=1)+
    theme_bw() +
    ylim(c(0,70000))+
    geom_text(aes(label=paste0(round(pc2022,2),"")), vjust=0.5, hjust = 0.5,color="black", size=3)

g1
```

# Violencia de Género

## Column {data-width="600"}

### Mapa del grado de violencia por país

```{r}
mapa2 = ggplot(mapMUN2) +
  geom_sf(aes(fill = violencia), color = "white") +
  theme_void() +
  scale_fill_viridis(option = "H",
                     name= "Índice") +
  labs(title ="Violencia de Género - Mapeo Mundial", subtitle='Índice de Violencia 2019, OCDE', caption="Data: OECD Data Inequality - Violence Agains Women")+
  theme(plot.title = element_text(size = 19, hjust = 0.6, family = "Cormorant Garamond"))+
  theme(plot.subtitle = element_text(size = 10, hjust = 0.55, family = "Merriweather"))

mapa2
```

## Column {data-width=400} {.tabset}

### Ranking de violencia por País

```{r include=FALSE}
violencia = PBIgen[,c(2,5)]
```

```{r}
datatable(violencia, filter = "top")
```

### Histograma

```{r}
vio_reg <- summarySE(data=PBIgen, measurevar="violencia", groupvar="Region", na.rm=T)
```

```{r echo=FALSE}
g2 = vio_reg %>%
  mutate(Region = fct_reorder(Region, violencia)) %>%
  ggplot( aes(x=Region, y=violencia)) +
    geom_bar(stat="identity", fill="#AC6A9F", alpha=.6, width=.4) +
    coord_flip() +
    labs(title = "Violencia hacia la Mujer por Región",
    subtitle = "Organización para la Cooperación y el Desarrollo Económico (OECD)",
    x =" ",
    y ="% de Violencia") +
    geom_hline(yintercept = mean(vio_reg$violencia) ,linetype="dashed", color="#4A148C",size=1)+
    theme_bw() +
    ylim(c(0,60))+
    geom_text(aes(label=paste0(round(violencia,2),"%")), vjust=0.5, hjust = -0.1,color="black", size=3)

g2

```

# Libertades Restringidas

## Column {data-width="600"}

### Mapa de Restricciones por país

```{r}
mapa3 = ggplot(mapMUN2) +
  geom_sf(aes(fill = restricción2019), color = "white") +
  theme_void() +
  scale_fill_viridis(option = "G",
                     name= "Índice") +
  labs(title ="Restricción de Libertades de Mujeres - Mapeo Mundial", subtitle='Índice de Restricción de Libertades Civiles 2019, OCDE', caption="Data: OECD. Stat Social Institutions and Gender Index")+
  theme(plot.title = element_text(size = 19, hjust = 0.63, family = "Cormorant Garamond"))+
  theme(plot.subtitle = element_text(size = 10, hjust = 0.55, family = "Merriweather"))
  
mapa3
```

## Column {data-width=400} {.tabset}

### Ranking de Países según libertades restringidas

```{r include=FALSE}
Restricciones = PBIgen[,c(2,7)]
```

```{r}
datatable(Restricciones, filter = "top")
```

### Histograma

```{r echo=FALSE}
lib_reg <- summarySE(data=PBIgen, measurevar="restricción2019", groupvar="Region", na.rm=T)
```

```{r}
g3 = lib_reg %>%
  mutate(Region = fct_reorder(Region, restricción2019)) %>%
  ggplot( aes(x=Region, y=restricción2019)) +
    geom_bar(stat="identity", fill="#8AE8AE", alpha=.6, width=.4) +
    coord_flip() +
    labs(title = "Restricción de Libertades de las Mujeres por Región",
    subtitle = "OECD - Stat Social Institutions and Gender Index",
    x =" ",
    y ="Restricción de Libertades (%)") +
    geom_hline(yintercept = mean(lib_reg$restricción2019) ,linetype="dashed", color="#005D67",size=1)+
    theme_bw() +
    ylim(c(0,50))+
    geom_text(aes(label=paste0(round(restricción2019,2),"%")), vjust=0.5, hjust = -0.1,color="black", size=3)

g3
```

# Mujeres en el Parlamento

## Column {data-width="600"}

### Mapa de la Proporción de mujeres en el Parlamento Nacional (2019)

```{r}
mapa4 = ggplot(mapMUN2) +
  geom_sf(aes(fill = escaños2019), color = "white") +
  theme_void() +
  scale_fill_viridis(option = "F",
                     name= "Índice") +
  labs(title ="Mujeres en el Parlamento - Mapeo Mundial", subtitle='Proporción de Escaños ocupados - 2019, OCDE', caption="Data: Banco Mundial. Gender Data Portal")+
  theme(plot.title = element_text(size = 19, hjust = 0.6, family = "Cormorant Garamond"))+
  theme(plot.subtitle = element_text(size = 10, hjust = 0.58, family = "Merriweather"))
  
mapa4
```

## Column {data-width=400} {.tabset}

### Ranking

```{r}
escaños = PBIgen[,c(2,6)]
```

```{r}
datatable(escaños, filter = "top")
```

### Histograma

```{r}
escaños_reg <- summarySE(data=PBIgen, measurevar="escaños2019", groupvar="Region", na.rm=T)
```

```{r}
g4 = escaños_reg %>%
  mutate(Region = fct_reorder(Region, escaños2019)) %>%
  ggplot( aes(x=Region, y=escaños2019)) +
    geom_bar(stat="identity", fill="#F6A376", alpha=.6, width=.4) +
    coord_flip() +
    labs(title = "Proporción de Mujeres en el Parlamento por Región",
    subtitle = "Banco Mundial - Gender Data Portal",
    x =" ",
    y ="Proporción de escaños ocupados") +
    geom_hline(yintercept = mean(escaños_reg$escaños2019) ,linetype="dashed", color="#EA4C3B",size=1)+
    theme_bw() +
    ylim(c(0,50))+
    geom_text(aes(label=paste0(round(escaños2019,2),"%")), vjust=0.5, hjust = -0.1,color="black", size=3)

g4
```

# Modelos estadísticos

## Column {data-width=500} {.tabset}

### OLS 1

```{r}
modelo1=formula(pc2022~violencia)

reg1=lm(modelo1,data=PBIgen)

model1=list('Índice de violencia'=reg1)
modelsummary(model1, title = "Regresion: modelo 1",
             stars = TRUE,
             output = "kableExtra")
```

### OLS 2

```{r}
modelo2=formula(pc2022~violencia + escaños2019)

reg2=lm(modelo2,data=PBIgen)

models=list('Índice de violencia'=reg1,
            'Cantidad de escaños'=reg2)
modelsummary(models, title = "Resultados de todos los modelos",
             stars = TRUE,
             output = "kableExtra")
```

### OLS 3

```{r}
modelo3=formula(pc2022~violencia + escaños2019 + restricción2019)

reg3=lm(modelo3,data=PBIgen)

models=list('Índice de violencia'=reg1,
            'Cantidad de escaños'=reg2,
            'Restricción de libertades'=reg3)
modelsummary(models, title = "Resultados de todos los modelos",
             stars = TRUE,
             output = "kableExtra")
```

### OLS 4

```{r}
modelo4=formula(pc2022~violencia + escaños2019 + restricción2019 + PT2022)

reg4=lm(modelo4,data=PBIgen)

models=list('Índice de violencia'=reg1,
            'Cantidad de escaños'=reg2,
            'Restricción de libertades'=reg3,
            "Población - Control"=reg4)
modelsummary(models, title = "Resultados de todos los modelos",
             stars = TRUE,
             output = "kableExtra")
```

## Column {data-width=500} {.tabset}

### Visualización 1

```{r echo=FALSE,message=FALSE,eval=TRUE,fig.show='hold',fig.width=8,fig.height=19}
p <- PBIgen %>% 
  mutate(text=paste("País: ", PBIgen$País, "\nViolencia (%): ", (paste0(PBIgen$violencia,"%")), "\nPBI PC (2022): ", (round(PBIgen$pc2022, 2)), sep = "")) %>%
  ggplot( aes(x=violencia, y=pc2022, text=text, color = Region)) +
    geom_point(size=3, shape=23) +
    ggtitle("Correlación entre la Violencia de Género y el PBI Per Cápita") +
    theme(
      plot.title = element_text(size=12, family = "Cormorant Garamond")
    ) +
    ylab('PBI Per Cápita ($)') +
    xlab('Índice de Violencia')+ theme_light() + scale_color_viridis(discrete=TRUE, option="C")

ggplotly(p, tooltip="text") 
```

### Visualización 2

```{r}
cor_1 = PBIgen[,c("violencia", "pc2022","escaños2019")]
```

```{r echo=FALSE}
corMatrix_1=polycor::hetcor(cor_1)$correlations
```


```{r}
ggcorrplot(corMatrix_1,hc.order = TRUE, outline.color = "white",
            ggtheme = ggplot2::theme_get(),
   colors = c("#6D9EC1", "white", "#E46726"))
```

### Visualización 3

```{r}
cor_2 = PBIgen[,c("violencia", "pc2022","escaños2019", "restricción2019")]
```

```{r}
corMatrix_2=polycor::hetcor(cor_2)$correlations
```

```{r}
ggcorrplot(corMatrix_2, hc.order = TRUE, outline.color = "white",
            ggtheme = ggplot2::theme_get(),
   colors = c("#89C665", "white", "#AC7299"))
```

### Visualización 4

```{r}
cor_3 = PBIgen[,c("violencia", "pc2022","escaños2019", "restricción2019", "PT2022")]
```

```{r echo=FALSE}
corMatrix_3=polycor::hetcor(cor_3)$correlations
```

```{r}
ggcorrplot(corMatrix_3, hc.order = TRUE, outline.color = "white",
            ggtheme = ggplot2::theme_gray,
   colors = c("#68B5D7", "white", "#DD708E"))
```

# Clusters

```{r}
dataClus=PBIgen[,c(3,5:7)]
row.names(dataClus)=PBIgen$País
```

```{r}
g.dist = daisy(dataClus, metric="gower")
```

## Column {data-width="400"}

### Clusters Generados

```{r}
set.seed(123)
res.diana <- hcut(g.dist, k = 3,hc_func='diana')
dataClus$diana=res.diana$cluster
```

```{r}
original = aggregate(.~ diana, data=dataClus,mean)
head(original)%>%kbl()%>%kable_styling()
```

### Agregar Comentario

Despúes de decidir usar Diana, dado que es el método que nos brinda una mejor silueta, vemos que se ha dividido a los países en tres grupos diferentes en base a las variables independientes. Los países que están mal ubicados son: Azerbaiyán, República de Corea, Kazajstán y Senegal. Estos aparecen  dentro del primer grupo, sin embargo, al ver la data, sabemos que no deben encontrarse ahí. Por ejemplo, Kazajstán tiene un alto índice de violencia (37.4) y un alto nivel de libertades civiles restringidas (21.8) por lo que debería pertecer a otro grupo. Los países del primer grupo, en promedio, tienen niveles más bajos en esas variables. Por ejemplo, España tiene 9.6 y 5.8 respectivamente. Además, como se observa en la tabla generada, el primer grupo está caracterizado por un alto PBI per cápita, un bajo índice de violencia de género, así como de libertades civiles de las mujeres, y un relativo porcentaje de escaños ocupados de mujeres en el parlamento. Estas, claramente, son características que estos países mal clusterizados, no comparten. 

## Column {data-width="600"} {.tabset} 

### Silueta

```{r}
fviz_silhouette(res.diana,print.summary = F)
```

### Mapa

```{r}
silDIANA=data.frame(res.diana$silinfo$widths)
silDIANA$País=row.names(silDIANA)
poorDIANA=silDIANA[silDIANA$sil_width<0,'País']%>%sort()
```

```{r}
PBIgen$dianaPCpoor=PBIgen$País%in%poorDIANA
PBIgen$diana=as.ordered(dataClus$diana)
```

```{r}
mapMUN3=merge(mapMUN,PBIgen,by = "ISO", all.x = T) 
```

```{r}
mapa5 = ggplot(mapMUN3) +
  geom_sf(aes(fill = diana), color = "white") +
  theme_void() +
  scale_fill_manual(values=c("#80DEEA","#FFF176","#EA4C3B")) +
  labs(title ="Países Clusterizados", subtitle='Agrupación en base a las Variables Independientes Propuestas')+
  theme(plot.title = element_text(size = 19, hjust = 0.54, family = "Cormorant Garamond"))+
  theme(plot.subtitle = element_text(size = 10, hjust = 0.55, family = "Merriweather"))+
  
  theme(axis.title = element_blank(), axis.text = element_blank(), legend.position = "bottom") + labs(fill=" ") + theme(legend.text = element_text(size = 8))
  
mapa5
```






