---
title: "Impacto del Género en el PBI Per cápita"
author: "(EPAP - 2)"
subtitle: 'Curso: POL304 - Estadística para el análisis político 2'
output:
  flexdashboard::flex_dashboard:
    theme:
      version: 4
      bg: "white"
      fg: "#333333"
      primary: "#FF0000"
      navbar-bg: "#FF9933"
      base_font: 
        google: Prompt
      heading_font:
        google: Sen
      code_font:
        google: 
          # arguments to sass::font_google() 
          family: JetBrains Mono
          local: false
    navbar:
      - { title: "About", icon: "fa-brands fa-github", href: "https://github.com/vvvalni/Proyecto-EAP-2" }
      - { title: "Valeria Yesquén", icon: "fa fa-user-o", href: "https://vvvalni.github.io/ValeriaYesquenMayanga.github.io/", align: right }
      - { title: "Sofia Dager", icon: "fa fa-user-o", href: "https://sofiadager.github.io/cv_sofiadager/#work", align: right }
    orientation: columns
    vertical_layout: fill
---

```{r setup, include=FALSE}
library(flexdashboard)
```

```{r include=FALSE}
library(rio)
library(ggplot2)
library(DT)
library(kableExtra)
library(modelsummary)
library(Rmisc)
library(forcats)
```

```{r include=FALSE}
link = "https://github.com/vvvalni/Proyecto-EAP-2/raw/main/Bases%20de%20Datos/data_final.xlsx"
PBIgen = import(link)

mapMUN=sf::read_sf("shapes/World_Countries_Generalized.shp") #shapefile
```

```{r}
#Juntamos información con el shape:
mapMUN2=merge(mapMUN,PBIgen,by = "ISO", all.x = T) 
```

# PBI

## Column {data-width="600"}

### Mapa del PBI per cápita por país (2022)

```{r}
mapaleyenda3= ggplot(mapMUN2)+ geom_sf() + theme_light()

mapaley3= mapaleyenda3 + geom_sf(data=mapMUN2,
              aes(fill=`pc2022`),color = "white")
      
mapa3= mapaley3 +
coord_sf() + 
scale_fill_gradient(low = "#FCE4EC",  high = "#880E4F", breaks=seq(from=0, to=160000, by=20000)) + theme_void() + 
  
theme(axis.title = element_blank(), axis.text = element_blank(), legend.position = "right") + labs(fill=" ") + theme(legend.text = element_text(size = 8)) +
  
labs(title = "PBI per cápita por país") +
  
theme(
plot.title = element_text(color="black", size=10, face="bold"))

mapa3
```

## Column {data-width="400"} {.tabset}

### Ranking del PBI per cápita por país

```{r include=FALSE}
PBIPC = PBIgen[,c(2,3)]
```

```{r echo=FALSE}
datatable(PBIPC, filter = "top")
```

### Histograma

```{r}
pbi_reg <- summarySE(data=PBIgen, measurevar="pc2022", groupvar="Region", na.rm=T)
```

```{r}
g1 = pbi_reg %>%
  mutate(Region = fct_reorder(Region, pc2022)) %>%
  ggplot( aes(x=Region, y=pc2022)) +
    geom_bar(stat="identity", fill="#E91E63", alpha=.6, width=.4) +
    coord_flip() +
    labs(title = "PBI Percápita por Región",
    subtitle = "Banco Mundial - Programa de Comparación Internacional",
    x =" ",
    y ="PBI Per Cápita") +
    geom_hline(yintercept = mean(pbi_reg$pc2022) ,linetype="dashed", color="#AD1457",size=1)+
    theme_bw() +
    ylim(c(0,70000))+
    geom_text(aes(label=paste0(round(pc2022,2),"")), vjust=0.5, hjust = 0.5,color="black", size=3)

g1
```

# Violencia

## Column {data-width="600"}

### Mapa del grado de violencia por país

```{r}

```

## Column {data-width=400} {.tabset}

### Ranking de violencia por País

```{r}

```

```{r}

```

### Histograma

```{r}

```

```{r}

```


# Restricciones

## Column {data-width="600"}

### Mapa de Restricciones por país

```{r}

```


## Column {data-width=400} {.tabset}

### Ranking de Países según libertades restringidas

```{r}

```


### Histograma

```{r}

```


# Parlamento

## Column {data-width="600"}

### Mapa de la Proporción de mujeres en el Parlamento Nacional (2019)

```{r}

```

## Column {data-width=400} {.tabset}

### Ranking

```{r}

```

```{r}

```

### Histograma

```{r}

```

```{r}

```

# Modelos

## Column {data-width=400} {.tabset}

### Modelo 1

```{r}

```

### Modelo 2

```{r}

```

### Modelo 3

```{r}

```

### Modelo 4

```{r}

```

# Gráficos
